【裁判字號】    95,台上,2100
【裁判日期】    950420
【裁判案由】    偽造有價證券
【裁判全文】
最高法院刑事判決            九十五年度台上字第二一００號
    上  訴  人  甲○○
                        送達代收人  劉啟輝律師
上列上訴人因偽造有價證券案件，不服台灣高等法院高雄分院中
華民國九十二年八月十一日第二審判決（九十二年度上訴字第一
一一八號，起訴案號：台灣高雄地方法院檢察署九十二年度調偵
字第二五號），提起上訴，本院判決如下：
    主  文
上訴駁回。
    理  由
按刑事訴訟法第三百七十七條規定，上訴於第三審法院，非以判
決違背法令為理由，不得為之。是提起第三審上訴，應以原判決
違背法令為理由，係屬法定要件。如果上訴理由狀並未依據卷內
訴訟資料，具體指摘原判決不適用何種法則或如何適用不當，或
所指摘原判決違法情事，顯與法律規定得為第三審上訴理由之違
法情形，不相適合時，均應認其上訴為違背法律上之程式，予以
駁回。本件上訴人甲○○上訴意旨略稱：(一)原判決既認上訴人以
李平西名義於民國八十七年九月十日（第十三會）冒標該會時，
尚有十名活會會員，應再加計先前遭冒標之蘇惠貞一會，應收活
會十一會，並認上訴人以王秀鑾名義偽造欠缺本票應記載發票日
之死會會員付款文義之私文書僅為一張，用以交付李平西，掩飾
上訴人該次冒標李平西之犯行云云，既然上訴人以王秀鑾名義，
偽造欠缺本票應記載發票日之私文書，僅為一張，用以持向李平
西收取會款，則詐騙所得應再加一會，共十二會，詐騙所得應再
加計新台幣（下同）二萬二千八百元，始為適法。原判決對此部
分事實尚未明瞭，而未再調查即遽行判決，亦有調查職責未盡之
違法。(二)依卷證資料所示，尚為活會者最多約三會，堪認本件受
害人僅到庭作證之會員，並無其他，顯無原判決所稱：尚無證據
證明上訴人犯後有與其他活會被害人和解，而有不予緩刑之情形
。本件是否確有原判決所稱其他被騙會員權益未受彌補之情事，
攸關上訴人量刑及准否緩刑甚鉅，原審未加調查，亦有違法云云
。
惟查原判決依憑上訴人不利於己之自白、告訴人李偉銘（即李平
西）之指訴，證人謝幸君、王秀鑾、蘇惠貞之證言、如原判決附
表二所示之本票及私文書影本各一張、高雄市前鎮區調解委員會
調解書、上訴人已與蘇惠貞和解、王秀鑾在原審當庭表示不願追
究之筆錄、台灣高等法院被告（甲○○）全國前案紀錄表等證據
，資以認定上訴人有原判決事實欄所記載之犯罪事實，因而撤銷
第一審不當之判決，改判依連續犯、想像競合犯、牽連犯之例，
從一重論處上訴人意圖供行使之用，而偽造有價證券罪刑（處有
期徒刑年），已詳述其所憑之證據及認定之理由。對於上訴人
選任辯護人辯護意旨以上訴人所偽造之其他本票及欠缺本票應記
載發票日之死會會員付款文意之私文書等，均未提出附卷為證，
自不得以上訴人之自白，憑為論斷上訴人尚有偽造其他本票或私
文書之證據云云，以上訴人已於原審坦承冒簽蘇惠貞本票不只一
張，偽造本票目的就是要向活會會員收款等語，該自白與民間一
般互助會收取活會會款時需交付死會會員所簽發之本票，作為擔
保死會會款支付之常情相符。復有如原判決附表二編號１所示上
訴人所偽造之本票影本一紙，在卷足資佐證上訴人該部分之自白
，自堪採信，在判決內加以指駁。又本件上訴人所冒標之標單雖
未扣案，但上訴人既已供承確以標單冒標，而投標後又由上訴人
自行處理，自不能以並無冒標標單扣案，即為上訴人有利之認定
，亦在判決內加以敘明。另公訴意旨認上訴人偽造發票人王秀鑾
、發票日為八十八年一月十日、金額三萬元、票號四二九一五四
號本票一紙，亦涉犯刑法第二百零一條第一項偽造有價證券罪嫌
部分，經調查證據之結果，認此部分犯罪尚屬不能證明，以公訴
人認此部分與上開論罪科刑部分有連續犯之裁判上一罪關係，不
另為無罪之諭知。原判決所為論述，核與卷證資料相符，從形式
上觀察，並無違背法令之情形。按認事採證、證據之取捨及證據
證明力之判斷，俱屬事實審法院之職權，苟無違背證據法則，自
不能指為違法。查原判決係依連續犯、想像競合犯、牽連犯之例
，從一重論處上訴人意圖供行使之用，而偽造有價證券罪刑，縱
原判決有上訴意旨(一)所指：上訴人以王秀鑾名義偽造欠缺本票應
載發票日之本票（屬私文書）僅為一張，用以持向李平西收取會
款，則詐騙所得應再加一會，共十二會，詐騙所得應再加計二萬
二千八百元之情形，亦屬誤載誤算，得為更正之範圍，於上訴人
應成立偽造有價證券罪刑之判決主旨並不生影響。又本件上訴人
所犯偽造有價證券罪，原判決已論處法定之最低度刑有期徒刑三
年，對於上訴人之犯行，並不符合刑法第五十九條之規定，原判
決理由內亦已加以說明，於法並無不合，其不符緩刑之要件甚明
，並無上訴意旨(二)所指之違法。上訴意旨所指各節，或於原判決
之主旨不生影響之事項任意指摘；或為原審已審酌屬認事採證、
證據取捨及判斷之範疇，為其職權之適法行使，並無違背證據法
則之情形；或事證已臻明確並無再為傳訊調查必要之裁量事項，
亦無上訴意旨所指違背法令之情形；核均非法律規定得為第三審
上訴理由之違法情形。上訴意旨徒憑己意任意指摘，應認其上訴
為違背法律上之程式，予以駁回。又上訴人牽連所犯詐欺罪（刑
法第三百三十九條第一項）部分，屬不得上訴第三審之案件，上
訴人對之一併提起上訴，自非適法，應一併駁回，合予指明。
據上論結，應依刑事訴訟法第三百九十五條前段，判決如主文。
中    華    民    國  九十五  年    四    月   二十   日
                      最高法院刑事第五庭
                          審判長法官  莊  登  照
                                法官  洪  明  輝
                                法官  黃  一  鑫
                                法官  林  秀  夫
                                法官  徐  昌  錦
      本件正本證明與原本無異
                                      書  記  官
中    華    民    國  九十五  年    四    月  二十七  日
                                                      Ｔ


司法院資訊處製作；財團法人民間司法改革基金會備份。
